臺灣板橋地方法院刑事判決　　　　　　　　　　　　　九十三年度訴字第七一二號
　　公　訴　人　臺灣板橋地方法院檢察署檢察官
　　被　　　告　乙○○
右列被告因搶奪案件，經檢察官提起公訴（九十三年度偵字第七０四二號），本院判
決如左：
    主  文
乙○○意圖為自己不法之所有，而搶奪他人之動產，累犯，處有期徒刑捌月。
    事  實
一、乙○○前因違反家庭暴力防治法案件，於民國（下同）九十一年十月七日，經本
    院以九十一年度易字第二０三三號判處有期徒刑五月，如易科罰金以銀元三百元
    折算一日確定，嗣再因違反家庭暴力防治法案件，於九十二年四月二十八日，為
    本院以九十二年度易字第三四號判處有期徒刑九月確定，二罪接續執行，於九十
    三年四月一日縮短刑期執行完畢出監。詎其不知悔改，意圖為自己不法之所有，
    基於搶奪犯意，於九十三年四月六日上午十時五十五分許，在臺北縣樹林市○○
    街五十六巷巷口，趁丁○○不及防備之際，迎面徒手搶奪丁○○手持之手提皮包
    乙個（皮包內有現金新臺幣一千三百元、聯邦銀行金融卡及萬泰銀行信用卡各乙
    張）及紅色筆記本乙本，上開皮包因丁○○勾在手肘而掉落地上，致未得逞，紅
    色筆記本則為乙○○搶奪得手。而乙○○搶奪該紅色筆記本得手後，旋往樹林鎮
    三多國小方向逃逸，丁○○自後追呼搶劫，嗣為臺北縣政府警察局樹林分局三多
    派出所巡邏員警及路人曹炎地在臺北縣樹林市○○街五十四號前逮捕乙○○本人
    ，並起獲其搶奪得手之上述紅色筆記本乙本（已由警發交被害人丁○○領回）。
二、案經被害人丁○○訴由臺北縣政府警察局樹林分局報請臺灣板橋地方法院檢察署
    檢察官偵查起訴。
    理  由
甲、證據能力部分：
    按被告以外之人於審判外之言詞或書面陳述，除法律有規定者外，不得作為證據
    ，刑事訴訟法第一百五十九條固定有明文。惟被告以外之人於審判外之陳述，雖
    不符同法第一百五十九條之一至之四之規定，而經當事人於審判程序同意作為證
    據，法院審酌該言詞陳述或書面陳述作成時之情況，認為適當者，亦得為證據。
    又當事人、代理人或辯護人於法院調查證據時，知有第一百五十九條第一項不得
    為證據之情形，而未於言詞辯論終結前聲明異議者，視為有前項之同意，此亦據
    同法第一百五十九條之五規定甚明。查本案被害人丁○○及證人曹炎地於警詢中
    之言詞證述及被害人丁○○於警詢時為領回遭搶奪之失物所簽具之臺北縣政府警
    察局樹林分局贓物認領保管單（見偵查卷第十七頁），其性質分別屬於被害人丁○○於司法警察調查中所為言詞及書面陳述及證人曹炎地於司法警察調查中所為
    言詞陳述，均為審判外之陳述而屬傳聞證據，且不符刑事訴訟法第一百五十九條
    之三之規定，惟公訴人、被告就前開審判外之陳述，於本院準備程序中表示同意
    引為證據，且迄於言詞辯論終結前亦未聲明異議，而本院審酌渠等於陳述作成之
    情況，核無違法取證及證明力明顯過低之瑕疵，亦認為以之作為證據為適當，故
    依諸上開規定，上開被害人及證人前開審判外之陳述，得為證據。又被害人丁○○於檢察官偵訊中所為陳述，亦無顯有不可信之情況，依同法第一百五十九條之
    一第二項，該陳述得為證據，合先敘明。
乙、事實認定及論罪科刑之理由：
一、訊據被告乙○○固坦承曾於九十三年四月六日上午十時五十五分許，在臺北縣樹
    林市○○街五十六巷巷口，迎面徒手搶奪丁○○手持之紅色筆記本乙本，惟矢口
    否認有搶奪丁○○之手提皮包，並辯稱：伊係因案發前晚與甲○○、丙○○等人
    喝酒，酒後昏昏沈沈的，又在土城市○○路墳場處見鬼，恍惚中覺得丁○○手持
    之紅色筆記本內有記載大樂透之頭彩號碼，才去搶筆記本並未搶手提皮包云云。
二、然查：
 （一）右揭犯罪事實，業據證人丁○○於警詢、偵查中及證人曹炎地於警詢中證述
       明確，並有被害人丁○○所簽具之臺北縣政府警察局樹林分局贓物認領保管
       單贓物認領申請單乙張及贓物相片四張為證。而就被告是否因與友人甲○○
       、丙○○等人飲酒，導致其在心神喪失或精神耗弱之狀態下著手本件搶奪行
       為之有利被告事項，本院依被告聲請，傳喚證人甲○○於九十三年六月三十
       日到庭接受詰問，證人甲○○雖結證稱渠於九十三年四月初確有與被告喝酒
       ，但不記得正確之時間，嗣經本院質問證人甲○○其等飲酒之正確時間及地
       點，證人甲○○明確陳述渠與被告喝酒後隔天傍晚，被告曾至證人家中取回
       前晚遺忘之皮包等情。查被告於本案案發後（九十三年四月六日上午十時五
       十五分許），隨即為警方逮捕，並於當日因覓保無著而羈押迄今，此有臺灣
       板橋地方法院檢察署九十三年度聲押字第一五０號羈押聲請書及本院九十三
       年度聲羈字第一三八號押票附卷可稽，被告於案發當日自無可能再至證人甲○○家中取回皮包，則證人甲○○所指與被告喝酒之時間即無可能為本案案
       發前晚即九十三年四月五日，而應為更早之時日。又證人丁○○於偵查中證
       稱當時並未聞到被告身上有酒味（見九十三年度偵字第七０四二號卷第三十
       八頁），且警方在九十三年四月六日上午十二時四十五分，案發二個小時後
       偵訊被告，被告表示其精神很好，可以接受警方製作筆錄，並能明白陳述其
       腳上的傷係因未穿鞋子，在逃跑時右腳拇指踢到地上所致（見九十三年度偵
       字第七０四二號卷第六頁背面、第七頁），顯見被告行為時神識清晰，並無
       因喝酒致精神耗弱或心神喪失之情狀。
 （二）又被告雖於本院行準備程序及審理時一再以見鬼造成其精神恍惚等情抗辯，
       惟被告徒以鬼怪之說空言置辯，已難採信。再者，依前述說明，被告著手本
       件搶奪行為時，神識清楚，是其上述辯解顯非真實，不足援為有利之證據。
 （三）又就被告著手搶奪之標的是否包含被害人陳淑貞手提包乙節，證人丁○○於
       案發後之第一時間即當日中午十二時十分許至同日十三時三十分許接受警詢
       時，已明確指稱被告係「用徒手雙手強行取走我手持之手提皮包及筆記本，
       致我的手提皮包掉落地上，另筆記本遭其得手後塞入其上衣內」（見九十三
       年度偵字第七０四二號卷第十六頁），以被害人之鮮明記憶及對案發經過完
       整陳述，核其所言應可採信，被告確有動手搶奪被害人丁○○皮包之行為無
       誤。
（四）綜上所述，被告辯稱因喝酒及見鬼以為丁○○之筆記本載有大樂透之頭彩號碼
      才下手搶奪，並未搶奪皮包云云，顯為事後避重就輕之卸責偽詞，均不足採。
      至於被告雖另聲請傳喚「張老師」之友人欲證明其係因飲酒致神智不清乃搶奪
      被害人丁○○之筆記本，然被告所謂「張老師」之人，查無確切姓名年籍及住
      所以為傳喚，且被告為本件搶奪行為時神識清晰，並無因喝酒致精神耗弱或心
      神喪失之情狀，已如前所述，依刑事訴訟法第一百六十三條之二第一款、第三
      款規定，該「張老師」之人證無傳訊調查之必要，本件事證明確，被告搶奪犯
      行堪以認定，應依法論科。
三、核被告所為，係犯刑法第三百二十五條第一項之普通搶奪罪。被害人丁○○之手
    提皮包雖因其勾在手肘而掉落地上未遭被告搶奪得逞，然在丁○○實力支配下之
    紅色筆記本仍為被告搶奪得手，是以被告仍應成立搶奪既遂罪。又查被告有事實
    欄所示犯罪科刑及刑之執行完畢情形，有臺灣高等法院被告全國前案紀錄表乙份
    在卷可稽，被告受有期徒刑之刑執行完畢，五年內再犯本件有期徒刑以上之罪，
    為累犯，應依刑法第四十七條規定加重其刑。爰審酌被告身體健全，竟不謀正途
    賺取所用，反以搶奪方式公然施不法腕力掠取財物，兼以犯後猶飾詞推諉、態度
    不佳，暨其犯罪手法、搶得之財物價值等一切情狀，量處如主文所示之刑，以示
    儆懲。
據上論斷，應依刑事訴訟法第二百九十九條第一項前段，刑法第三百二十五條第一項
、第四十七條，判決如主文。
本案經檢察官李吉祥到庭執行職務。
中　　　華　　　民　　　國　　九十三　　年　　　七　　　月　　二十　　日
                                臺灣板橋地方法院刑事第十二庭
                                    審判長法  官  許仕楓
                                          法  官  吳佳穎
                                          法  官  陳恆寬
右正本證明與原本無異。
如不服本判決，應於判決送達後十日內向本院提出上訴狀 (應附繕本)，上訴於臺灣
高等法院。
                                          書記官   王春森
中　　　華　　　民　　　國　　九十三　　年　　　七　　　月　　二十　　日
附錄本案論罪科刑法條全文：
刑法第三百二十五條第一項
意圖為自己或第三人不法之所有，而搶奪他人之動產者，處六月以上、五年以下有期
徒刑。
